【裁判字號】    97,訴,510
【裁判日期】    970417
【裁判案由】    強盜等
【裁判全文】
臺灣板橋地方法院刑事判決               97年度訴字第510號
公  訴  人  臺灣板橋地方法院檢察署檢察官
被      告  甲○○
選任辯護人  蔡樹基  律師
上列被告因強盜等案件，經檢察官提起公訴（96年度偵字第
29958 號、97年度偵字第2587號），本院判決如下：
    主  文
甲○○共同竊盜，處有期徒刑貳月，如易科罰金，以新臺幣壹仟
元折算壹日。又竊盜，處有期徒刑貳月，如易科罰金，以新臺幣
壹仟元折算壹日。又以加害生命、身體之事，恐嚇他人致生危害
於安全，處有期徒刑貳月，如易科罰金，以新臺幣壹仟元折算壹
日。應執行有期徒刑伍月，如易科罰金，以新臺幣壹仟元折算壹
日。
    事  實
一、甲○○與真實年籍姓名不詳之成年男子共同基於意圖為自己
    不法所有之犯意聯絡，於民國96年12月7 日凌晨1 時55分許
    ，由該成年男子騎乘某不詳車號機車搭載甲○○前往臺北縣
    中和市○○街28號「統一便利超商」，趁該店店員乙○○在
    店外清洗地板之機會，由甲○○進入店內，徒手自貨架上竊
    取傑卡斯席哈蘇維翁紅酒2 瓶及百仙參鹿藥酒1 瓶，得手後
    ，甲○○旋即乘坐該成年男子騎乘之上開機車離開現場。嗣
    經乙○○報警處理，經警調閱監視錄影畫面後，於同日凌晨
    3 時45分許，循線在臺北縣中和市○○街74號前查獲甲○○
    ，再經甲○○帶同警方前往臺北縣中和市○○街74號3 樓住
    處起出業已開啟飲用之上開傑卡斯席哈蘇維翁紅酒2 瓶及百
    仙參鹿藥酒1 瓶。
二、甲○○意圖為自己不法之所有，於96年12月17日下午3 時30
    分許，在臺北縣中和市○○街192 巷40號「益樺平價商店」
    內，徒手自冰箱內竊取海尼根啤酒1 瓶，得手後，將之藏放
    於褲頭，並以外套遮掩，正欲離開店內之際，旋為丙○○發
    覺而在店門口將之攔下。丙○○旋即要求甲○○交出所竊取
    之物，因甲○○不予回應，丙○○即自行掀開甲○○之外套
    ，發現其褲頭藏有海尼根啤酒1 瓶，丙○○遂質問甲○○欲
    結帳或報警處理，詎甲○○仍不予回應，急欲離去，丙○○
    遂持球棒堵住門口不讓甲○○離去，同時請店內顧客代為報
    警，甲○○為脫免逮捕，竟另行起意，基於恐嚇之犯意，至
    店內貨架上取出水果刀1 把，並拔開刀鞘，以刀尖指向丙○○及店內顧客二人，以此加害生命、身體之事恐嚇丙○○及
    店內顧客，使丙○○及店內顧客心生畏懼，致生危害於丙○○及店內顧客之安全。嗣經警到場當場逮捕。
三、案經乙○○、丙○○訴由臺北縣政府警察局中和分局報請臺
    灣板橋地方法院檢察署檢察官偵查起訴。
    理  由
壹、證據能力部分
一、按被告以外之人於審判外之言詞或書面陳述，除法律有規定
    者外，不得作為證據，刑事訴訟法第159 條固定有明文。惟
    被告以外之人於審判外之陳述，雖不符同法第159 條之1 至
    之4 之規定，而經當事人於審判程序同意作為證據，法院審
    酌該言詞陳述或書面陳述作成時之情況，認為適當者，亦得
    為證據。查本案證人乙○○、丙○○於警詢中之證述，為審
    判外之陳述而屬傳聞證據，且不符刑事訴訟法第159 條之3
    之規定，惟公訴人、被告、辯護人就前開審判外之陳述，於
    本院審理中均表示同意引為證據，而本院審酌其陳述作成時
    之情況，核無違法取證及證明力明顯過低之瑕疵，亦認以之
    作為證據為適當，故依前開規定，上開證人於警詢中之陳述
    ，自得為證據。
二、次按被告以外之人於偵查中向檢察官所為之陳述，除顯有不
    可信之情況者外，得為證據，刑事訴訟法第159 條之1 定有
    明文。查，證人丙○○於偵查中所為之陳述，業經具結，且
    無顯不可信之情形，自得為證據。
貳、實體部分：
一、上揭竊盜部分之犯罪事實，業經被告甲○○於本院審理中自
    白不諱，核與證人乙○○於警詢中及證人丙○○於警詢、偵
    查、本院審理中之證述情節相符，並有贓物認領保管單2 紙
    、照片4 張、監視錄影畫面翻拍照片12張附卷可稽，足認被
    告此部分之自白與事實相符，洵堪採為認定事實之依據。事
    證明確，被告竊盜部分之犯行，均堪認定。
二、另訊據被告固坦承有於前揭時地持刀指向證人丙○○及店內
    顧客之行為，惟矢口否認有何恐嚇之犯行，辯稱：是因為丙○○拿著球棒且作勢要踢伊，伊才會去拿刀防身云云。經查
    ，證人丙○○於本院審理中具結證稱：當天我在店裡顧店，
    我小孩在旁邊寫功課，被告進來後在店內轉來轉去，被告到
    冰箱那邊拿啤酒，因為當天天氣有點熱，被告穿了一件大外
    套，我就在注意他，看到他把啤酒放到外套裡面，被告又走
    到旁邊，我就走出櫃台注意他，他又走回冰箱那裡，我以為
    他要把啤酒放回去，但是沒有，當時被告背對著我不知道在
    做什麼，但是冰箱門沒有打開，後來他就要走出去，還沒有
    出店門口，我就把他攔下來，叫他把東西拿出來，他說沒有
    ，我就把他的衣服掀開，看到他把啤酒藏在牛仔褲的褲頭，
    我就把啤酒拿起來，我就問他要買還是要叫警察，被告沒有
    說什麼，他要出去，我就不讓他出去，整個過程中他有說一
    些緬甸話，我就擋住門口不讓他出去，被告就轉回店裡走到
    後面，要換別的通道出來，我就一直擋著出口，當時店內還
    有其他的客人，後來他就去後面拿水果刀出來，拿了就走到
    我的附近，還沒有拿刀之前我就請客人報警，被告當時就拿
    著刀把手伸直，指向我，當時還有別的客人進來，客人幫我
    擋住他不讓他出去，我們就儘量不要靠近他，後來警察就來
    了；剛開始被告要出去，我不讓他出去，我有作勢要踢他，
    但是他有躲，沒有踢到他，而且沒有其他客人打他等語（見
    本院97年4 月3 日審判筆錄第3 、4 頁），並有水果刀1 把
    扣案可資佐證，足見被告當時係因竊盜犯行遭證人丙○○發
    現，且證人丙○○言明要報警處理並不准其離去，為脫免逮
    捕始持店內之水果刀指向證人丙○○及店內之顧客，況以當
    時證人丙○○僅有作勢要踢被告之動作，並無真正毆打被告
    之情形，被告何來持刀防身之必要，是由被告之舉動觀之，
    其持刀之目的並非僅為防身，而係為恐嚇證人丙○○及店內
    顧客以求順利離去無疑，故被告於主觀上確具有恐嚇之犯意
    甚明。被告所辯，尚無可採。事證明確，被告恐嚇部分之犯
    行，亦堪認定。
三、按刑法第329 條準強盜罪之規定，將竊盜或搶奪之行為人為
    防護贓物、脫免逮捕或湮滅罪證而當場施強暴、脅迫之行為
    ，視為施強暴、脅迫使人不能抗拒而取走財物之強盜行為，
    乃因準強盜罪之取財行為與施強暴、脅迫行為之因果順序，
    雖與強盜罪相反，卻有時空之緊密連接關係，以致竊盜或搶
    奪故意與施強暴、脅迫之故意，並非截然可分，而得以視為
    一複合之單一故意，亦即可認為此等行為人之主觀不法與強
    盜行為人之主觀不法幾無差異；復因取財行為與強暴、脅迫
    行為之因果順序縱使倒置，客觀上對於被害人或第三人所造
    成財產法益與人身法益之損害卻無二致，而具有得予以相同
    評價之客觀不法。故擬制為強盜行為之準強盜罪構成要件行
    為，雖未如刑法第328 條強盜罪之規定，將實施強暴、脅迫
    所導致被害人或第三人不能抗拒之要件予以明文規定，惟必
    於竊盜或搶奪之際，當場實行之強暴、脅迫行為，已達使人
    難以抗拒之程度，其行為之客觀不法，方與強盜行為之客觀
    不法相當，而得與強盜罪同其法定刑（司法院釋字第630 號
    解釋意旨參照）。亦即刑法第329 條擬制為強盜罪之強暴、
    脅迫構成要件行為，乃指達於使人難以抗拒之程度者而言（
    參見最高法院發回意旨）。查證人丙○○於本院審理中具結
    證稱：因為前一天的時候，被告和另外一個人有恐嚇附近一
    個智能有問題的人，我的房東有進來拿球棒，所以當天我有
    想到這邊有球棒，我就請客人幫我把球棒拿給我，我是有拿
    球棒擋住他不讓他走，當時他還沒有拿刀，但是我們並沒有
    人拿球棒打他，我本來是拿橫的，如果他要走出去我就放成
    直的朝向他，和他保持一段距離，怕他近身，後來他去拿刀
    子出來，我也一直拿著球棒，是鋁棒，長度比門寬度短一點
    ；我都有和被告保持一定的距離，大概有2 格磁磚的距離，
    大概有120 公分的距離，被告去拿刀子的時候，我有請一個
    女性客人幫我拿著球棒，擋著他，我就趕快又去報警一次，
    被告刀子就對著我們，我打完電話以後，我繞到被告的後面
    ，被告就轉過來面向我，刀子還是朝著我，另一個男性客人
    就乘機把他的刀子搶下來，被告在我店裡期間，店內包含我
    總共有三個大人，另外一男一女是客人；被告只是拿刀站在
    原地面向著我和客人都沒有動，後來我繞到他的後面，他轉
    過來，也是拿著刀對著我，並沒有揮，客人先從後面勒住他
    的脖子再把刀子搶下來，當時被告並沒有反抗的動作等語（
    見本院97年4 月3 日審判筆錄第5 至7 頁），足見被告在持
    刀指向證人丙○○及店內顧客時，證人丙○○方面亦持有鋁
    棒可為防身，且另有顧客一男一女協助，是不論就人數或體
    力而言，證人丙○○方面均非居於劣勢，輔以被告當時除持
    刀指向證人丙○○及店內顧客外，並無更積極之攻擊行為，
    亦均與證人丙○○及店內顧客保持一定之距離，足見被告持
    刀脅迫證人丙○○及店內顧客之行為，尚未到達使證人丙○○及店內顧客難以抗拒之程度，是按諸前開司法院解釋，被
    告之行為與刑法第329 條之準強盜罪尚屬有間，應僅分別成
    立竊盜罪與恐嚇危害安全罪。是核被告就犯罪事實一所為，
    係犯刑法第320 條第1 項之竊盜罪；就犯罪事實二所為，應
    係犯刑法第320 條第1 項之竊盜罪及同法第305 條之恐嚇危
    害安全罪，公訴意旨漏未斟酌上情，認被告就犯罪事實二所
    為係構成刑法第329 條之準強盜罪，容有未洽，惟其起訴之
    基本事實同一，本院自應予審理，並變更其起訴法條。又被
    告就犯罪事實一之竊盜犯行，與真實年籍姓名不詳之成年男
    子間有犯意之聯絡及行為之分擔，皆為共同正犯。又被告以
    一恐嚇行為，同時恐嚇證人丙○○及店內顧客二人，觸犯構
    成要件相同之罪，為想像競合犯，應依刑法第55條規定，從
    一恐嚇罪處斷。又「上訴人既已將行竊所得洋酒三瓶，藏放
    身穿之衣服內，欲夾帶外出，顯己將該贓物置於自己實力支
    配之下，縱早已為人跟監，亦不影響其竊盜既遂之認定」，
    最高法院85年度台上字第1766號判決意旨可供參照，是被告
    就犯罪事實二部分之竊盜犯行，其既已將竊得之海尼根啤酒
    藏在褲頭，欲夾帶外出，顯己將該贓物置於自己實力支配之
    下，縱已為證人丙○○發覺，亦不影響其竊盜既遂之認定，
    是公訴人認被告就犯罪事實二之竊盜犯行部分尚屬未遂，亦
    有未洽。爰審酌被告之素行、犯罪之動機、目的、手段、竊
    得財物之價值，惟於竊盜犯行遭丙○○發現時，對丙○○及
    店內顧客為恐嚇行為，並非可取，兼衡其智識程度、生活狀
    況，及犯後坦認部分犯行之態度等一切情狀，分別量處如主
    文所示之刑，並均諭知易科罰金之折算標準，及定其應執行
    刑，並諭知易科罰金之折算標準，以示懲儆。
據上論斷，應依刑事訴訟法第299 條第1 項前段、第300 條，刑
法第28條、第320 條第1 項、第305 條、第41條第1 項前段、第
51條第5 款，刑法施行法第1 條之1 ，判決如主文。
本案經檢察官陳佳宏到庭執行職務。
中    華    民    國    97    年    4     月    17    日
                  刑事第十六庭  審判長法  官  白光華
                                      法  官  楊志雄
                                      法  官  曾淑娟
如不服本判決應於送達後10日內向本院提出上訴狀
上列正本證明與原本無異。
                                      書記官  謝雪紅
中    華    民    國    97    年    4     月    17    日
附錄本案論罪科刑法條全文
中華民國刑法第320條
意圖為自己或第三人不法之所有，而竊取他人之動產者，為竊盜
罪，處5 年以下有期徒刑、拘役或5 百元以下罰金。
意圖為自己或第三人不法之利益，而竊佔他人之不動產者，依前
項之規定處斷。
前二項之未遂犯罰之。
中華民國刑法第305條
以加害生命、身體、自由、名譽、財產之事，恐嚇他人致生危害
於安全者，處2 年以下有期徒刑、拘役或3 百元以下罰金。


司法院資訊處製作；財團法人民間司法改革基金會備份。
